【裁判字號】    90,台上,2298
【裁判日期】    900419
【裁判案由】    違反毒品危害防制條例
【裁判全文】
最高法院刑事判決                                九十年度台上字第二二九八號
    上訴人  台灣高等法院台南分院檢察署檢察官
    被  告  甲○○
右上訴人因被告違反毒品危害防制條例案件，不服台灣高等法院台南分院中華民國八
十九年十一月九日第二審更審判決（八十九年度上更(一)字第一六四號，起訴案號：台
灣嘉義地方法院檢察署八十七年度偵字第七四二七號），提起上訴，本院判決如左：
    主  文
上訴駁回。
    理  由
按刑事訴訟法第三百七十七條規定，上訴於第三審法院，非以判決違背法令為理由，
不得為之。是提起第三審上訴，應以原判決違背法令為理由，係屬法定要件。如果上
訴理由狀並未依據卷內訴訟資料，具體指摘原判決不適用何種法則或如何適用不當，
或所指摘原判決違法情事，顯與法律規定得為第三審上訴理由之違法情形，不相適合
時，均應認其上訴為違背法律上之程式，予以駁回。本件原判決以公訴意旨略稱：被
告甲○○基於概括犯意，於民國八十七年七月至九月間，在嘉義市○○街九十七號八
樓，以每小包新台幣（下同）五千元之價格，先後售賣第二級毒品安非他命予林嘉貞
五次，每次一小包。復於同年十月中旬，在同市○○路一六九號宿舍內，以每小包二
千元及一千元之價格，先後售賣安非他命予郭俊勝二次等情，因認被告涉有毒品危害
防制條例第四條第二項之販賣第二級毒品罪嫌。經審理結果，以被告自始否認售賣安
非他命予林嘉貞、郭俊勝二人；而郭俊勝於警局初訊時供稱其安非他命係向綽號「阿
文」及「阿彬」者購買，並未供稱向被告購買。嗣於警訊、偵查及第一審法院就其有
無向被告購買安非他命之供述，前後歧異，顯有重大瑕疵。又林嘉貞在警訊中固稱郭
俊勝曾向被告購買安非他命二、三次，但其所述購買之時間、地點、價錢及數量均不
明確。且林嘉貞於警訊供稱伊於八十七年七月至九月中旬，打被告之0000000
000號行動電話聯絡，購買安非他命等語。然據台灣大哥大股份有限公司查覆結果
，被告係自八十七年九月二十一日開始租用門號0000000000行動電話，則
林嘉貞自不可能在八十七年七月至九月中旬，即以該行動電話與被告聯絡購買安非他
命之事，並參酌林嘉貞於郭俊勝戒治期間所書寫信函之內容觀之，無從認其二人所為
不利於被告之供述與事實相符，復無其他積極證據足證被告涉有前開罪嫌。因認不能
證明被告犯罪，爰維持第一審諭知無罪之判決，駁回檢察官在第二審之上訴，已於理
由內論敘綦詳。所為論敘，俱有卷存證據資料可資覆按，從形式上觀察，並無違背法
令之情形存在。按共同被告，或與被告具有共犯關係或其他犯罪上關聯之證人，其所
為不利於己之陳述，固得採為其他共同被告犯罪之證據，但此項不利之陳述，須無瑕
疵可指，且就其他方面調查，又與事實相符者，始得採為其他共同被告犯罪事實之認
定。蓋以被告之自白得為證據者，依刑事訴訟法第一百五十六條第一項規定，須非出
於強暴、脅迫、利誘、詐欺、違法羈押或其他不正之方法，且與事實相符者，始足當
之。又依同條第二項規定，被告之自白，不得作為有罪判決之唯一證據，仍應調查其
他必要之證據，以察其是否與事實相符。立法目的旨在以補強證據擔保自白之真實性
，亦即以補強證據之存在，藉之限制自白在證據上之價值，防止偏重自白，發生誤判
之危險。以被告之自白，作為自己犯罪之證明時，尚有此危險；以之作為其他共同被
告之罪證時，不特在採證上同有虛偽性之危險，且難免有嫁禍他人而為虛偽供述之虞
。況施用毒品之人，供出毒品來源因而破獲者，依毒品危害防制條例第十七條規定，
既得邀減其刑，為擔保其所為不利於其他共同被告之陳述之真實性，尤應有足以令人
確信其陳述為真實之補強證據，始能據為論罪之基礎。原判決對於郭俊勝、林嘉貞所
為向被告購買安非他命之供述，具有如何明顯之瑕疵，且查無任何補強證據，足以擔
保其供述與事實相符，因予摒棄不採，已綜合全部卷證資料詳加斟酌論斷，核屬事實
審法院採證認事職權之適法行使。上訴意旨，憑己見擷取郭俊勝、林嘉貞之片斷供述
，就證據證明力之判斷，持與原判決不同之評價，復以空泛之詞，臆斷被告犯罪，漫
言指摘原判決違法，與法律規定得為第三審上訴理由之違法情形，不相適合，其上訴
違背法律上之程式，應予駁回。
據上論結，應依刑事訴訟法第三百九十五條前段，判決如主文。
中      華      民      國     九十     年      四      月     十九     日
                              最高法院刑事第五庭
                                  審判長法官  紀  俊  乾
                                        法官  黃  正  興
                                        法官  陳  東  誥
                                        法官  張  春  福
                                        法官  韓  金  秀
      右正本證明與原本無異
                                              書  記  官
中      華      民      國     九十     年      四      月    二十三    日


司法院資訊處製作；財團法人民間司法改革基金會備份。
